---
title: "Pacote stars"
author: "Daniel Victoria"
date: "8/23/2019"
output: ioslides_presentation
---

```{r setup, include=FALSE}
knitr::opts_chunk$set(echo = FALSE)
library(tidyverse)
library(sf)
```

## Pacote *stars*

Parte do conjunto de pacotes do [r-spatial](https://github.com/r-spatial)

- Data cubes
- Raster e vetor
- integração com *tidyverse*
- integração com *sf*
- GDAL ou netCDF

## Abrindo netCDF

```{r echo=TRUE, message=FALSE, warning=FALSE}
library(stars)
temp <- read_stars('data/Tavg_monthly_UT_Brazil_v2_19800101_20151231.nc')
st_crs(temp) <- 4326 # Projeção não reconhicida. Pacote raster nao precisa disso
temp
```
<font size=1>Warnings e mensagens suprimidas</font>

## Alguns gráficos
```{r, echo = TRUE, warning=FALSE}
plot(temp)
```
<font size=1>Warnings e mensagens suprimidas</font>

## Filtrando dados
```{r, echo = TRUE, warning=FALSE}
temp %>%
  filter(time == as.Date('1980-01-16')) %>%
  plot()
```
<font size=1>Warnings e mensagens suprimidas</font>

## Filtrando dados
Usando `[` para recortar, segue a ordem: atributo, dim1, dim2, dim3...
```{r echo=TRUE, message=FALSE, warning=FALSE}
plot(temp[ , , ,1])
```
<font size=1>Warnings e mensagens suprimidas</font>

## Temperatura em Campinas
```{r, echo=TRUE, fig.width=4, fig.height=4, fig.align="center"}
b <- aggregate(temp, st_sfc(st_point(c(-47,-23)), crs = 4326), function(x) x[1],
          as_points = FALSE) %>%
  setNames('tavg')

ggplot(as.data.frame(b)) + geom_line(aes(x = time, y = tavg))
```

## Temperatura no estado de SP
```{r echo=TRUE, message=FALSE, warning=FALSE}
uf <- st_read("data/uf_aea_ibge.shp", quiet = TRUE)

uf_sp <- uf %>%
  filter(sigla == 'SP') %>%
  st_transform(4326) # aparentemente, pacote raster faz a transformação automática

max_sp_stars <- temp[uf_sp] %>%   # extrai para o polígono
  st_apply(3, max, na.rm = TRUE)  # aplica função ao longo do tempo (dim = 3)
min_sp_stars <- temp[uf_sp] %>%
  st_apply(3, min, na.rm = TRUE)
avg_sp_stars <- temp[uf_sp] %>%
  st_apply(3, mean, na.rm = TRUE)

# juntando
dados <- as_tibble(max_sp_stars) %>%      # converte para tibble
  left_join(as_tibble(min_sp_stars)) %>%  # junta com outras proriedades
  left_join(as_tibble(avg_sp_stars)) %>%
  gather('prop', 'temp', -time)           # passa para formato long
```
<font size=1>Warnings e mensagens suprimidas</font>

## Temperatura no estado de SP
```{r, echo = TRUE}
ggplot(dados) +
  geom_line(aes(x = time, y = temp, color = prop))
```


## Climatologia
```{r, echo=TRUE}
media_mensal <- function(mes) {
  temp %>%
    filter(lubridate::month(time) == mes) %>%
    st_apply(c(1,2), mean, na.rm = TRUE)
}

a <- lapply(1:12, media_mensal) # calcula a média em cada mês

clima <- do.call(c, a) %>% # junta elementos da lista. Mês como atributo
  merge() %>% # passa atributo (mes) para a dimensao
  setNames("T_media") %>% # arruma nome do atributo
  st_set_dimensions(3, values = 1:12) %>% # arruma dimensoes
  st_set_dimensions(names = c('x', 'y', 'mes'))
```
<font size=2>Dúvida se não tem um jeito melhor de fazer isso</font>

## Climatologia
```{r echo=TRUE, message=FALSE, warning=FALSE}
plot(clima, col = viridis::viridis(10))
```
<font size=1>Warnings e mensagens suprimidas</font>

## Referências

- [r-spatial github](https://github.com/r-spatial)
- [stars github page](https://r-spatial.github.io/stars/)
- [`raster` to `stars`](https://github.com/r-spatial/stars/wiki/How-%60raster%60-functions-map-to-%60stars%60-functions)


## Fim da parte com pacote *stars*

- [Introdução](intro_mapas_r.html)
- [Vetores](dados_vetoriais.html)
- [Pacote raster](dados_raster.html)
- [Mapas dinâmicos](dinamicos.html)

## sessionInfo {.smaller}
```{r}
print(sessionInfo(), locale = FALSE)
```