---
title: "Processando rasters"
author: "Daniel Victoria"
date: "8/23/2019"
output: ioslides_presentation
---

```{r setup, include=FALSE}
knitr::opts_chunk$set(echo = FALSE)
library(tidyverse)
```

## Usando pacote *raster*

- Diversas funções para ler e manipular dados matriciais
- Diferentes formatos (*rgdal*)
- netCDF (*ncdf4*)
- classes
  - raster
  - stack
  - brick
- Manual: https://cran.r-project.org/web/packages/raster/raster.pdf

## Abrindo um raster
```{r echo=TRUE, message=FALSE, warning=FALSE}
library(raster)

koppen <- raster('data/koppen_zarc_resample.tif')
koppen
```

## Meu primeiro raster plot
```{r echo=TRUE}
plot(koppen)
```

## Melhorando as cores
```{r echo = TRUE}
pal <- c("#7bae65", "#314999", "#221f65",
         "#aac31b", "#549a48", "#b8c016",
         "#e8e607", "#45922a", "#d39525",
         "#8ec0e1", "#275c26", "#3a7bc7")
plot(koppen, col = pal)
```

## Algebra de mapas
```{r echo=TRUE}

plot(koppen * (koppen == 10))

```

## Reclassificação
```{r echo = TRUE}
mi <- c(1, 0, 2, 0, 3, 0, 4, 0, 5, 0,
       6, 0, 7, 0, 8, 0, 9, 1, 10, 1,
       11, 0,12, 1)
rclmat_i <- matrix(mi, ncol=2, byrow=TRUE)
koppen_zarc_uva_irrigada <- reclassify(koppen, rclmat_i)
plot(koppen_zarc_uva_irrigada)
```

## Clima na bacia do São Francisco
```{r echo=TRUE, message=FALSE, warning=FALSE}
library(sf)
bacia <- st_read('data/sao_francisco.shp', options = 'encoding=latin1', quiet = TRUE) %>%
  st_transform(crs = 4326)
plot(koppen, col = pal)
plot(bacia[1], col = NA, add = TRUE)
```

## Recortando
<font size=3>
Pacote *raster* ainda não conversa direito com *sf*. Converter para *sp*
</font>
```{r, echo = TRUE}
clima_sf <- crop(koppen, as(bacia, 'Spatial'))
plot(clima_sf, col = pal)
```

## Máscara

<font size=3>
Pacote *raster* ainda não conversa direito com *sf*. Converter para *sp*
</font>
```{r, echo = TRUE}
clima_bacia <- mask(clima_sf, as(bacia, 'Spatial'))
plot(clima_bacia, col = pal)
```

## Dados temporais

Trabalhando com netCDF

```{r echo = TRUE}
temp <- brick('data/Tavg_monthly_UT_Brazil_v2_19800101_20151231.nc')
temp
```

## Vendo alguns mapas
```{r, echo = TRUE}
plot(temp[[1:12]])
```

## Qual a temperatura em Campinas?
```{r, echo = TRUE, fig.height=4, fig.width=6, fig.align='center'}
camp <- st_sfc(st_point(c(-47, -23)))
t_camp <- raster::extract(temp, as(camp, 'Spatial'))
plot(t(t_camp), type = 'l')
```
<font size = 2>
Segundo argumento da função `extract` pode ser número da célula, par de coordenadas, objeto do tipo *sp*, linha, polígono
</font>

## Qual a temperatura no estado de SP
```{r echo=TRUE, message=FALSE, warning=FALSE}
uf <- st_read("data/uf_aea_ibge.shp", quiet = TRUE)
uf_sp <- uf %>%
  filter(sigla == 'SP') %>% as('Spatial')

media_sp <- raster::extract(temp, uf_sp,
                            fun = mean, na.rm = TRUE)
max_sp <- raster::extract(temp, uf_sp,
                          fun = max, na.rm = TRUE)
min_sp <- raster::extract(temp, uf_sp,
                          fun = min, na.rm = TRUE)

dados <- tibble(data = seq.Date(as.Date('1980-01-15'), as.Date('2015-12-15'), by = 'month'),
                media = as.numeric(media_sp),
                max = as.numeric(max_sp),
                min = as.numeric(min_sp))
```

## Temperatura no estado
```{r echo = TRUE}
ggplot(dados) +
  geom_line(aes(x = data, y = media)) +
  geom_line(aes(x = data, y = max), col = 'red') +
  geom_line(aes(x = data, y = min), col = 'blue')
```

## Climatologia
```{r, echo = TRUE}
meses <- lubridate::month(dados$data)
clima <- stackApply(temp, meses, fun = mean)
plot(clima)
```

## Fim da parte com pacote *raster*

- [Introdução](intro_mapas_r.html)
- [Vetores](dados_vetoriais.html)
- [Pacote stars](dados_stars.html)
- [Mapas dinâmicos](dinamicos.html)

## sessionInfo {.smaller}
```{r}
print(sessionInfo(), locale = FALSE)
```