---
title: "Dados vetoriais"
author: "Daniel Victoria"
date: "8/23/2019"
output: ioslides_presentation
---

```{r setup, include=FALSE}
knitr::opts_chunk$set(echo = FALSE)
```

## Usando pacote *sf*

- *Simple Features*
- Especificação OGC
- Manipulação de dados vetoriais
- Mesmos comandos do PostGIS
- Integração com *tidyverse*
- Líder: Edzer Pebesma (gstats)
- https://github.com/r-spatial

## Abrindo shapefile

```{r echo=TRUE, message=FALSE, warning=FALSE}
library(tidyverse)
library(sf)

uf <- st_read("data/uf_aea_ibge.shp")
```

## Dado aberto 
<font size=4>
```{r, echo=TRUE}
uf
```
</font>

## Método plot (sf)
```{r, echo=TRUE}
plot(uf)
```

## Plot de uma coluna
```{r, echo=TRUE}
plot(uf$sigla)
```

*Ooops*

## Plot de uma coluna
```{r, echo=TRUE}
plot(uf['sigla'])
```

## Gráficos um pouco melhores
```{r, echo=TRUE}
ggplot(uf) +
  geom_sf()
```

<font size=3>https://www.r-spatial.org/r/2018/10/25/ggplot2-sf.html</font>

## Adiciona eixos
```{r echo=TRUE, fig.height=4, fig.width=4}
ggplot(uf) +
  geom_sf() +
  xlab("Longitude") + ylab("Latitude") +
  ggtitle("Estados brasileiros",
          subtitle = paste0("(", length(uf$nome), " estados)"))
```

## Cores
```{r echo=TRUE}
ggplot(uf) +
  geom_sf(color = 'red', fill = 'green')
```

## Cores - 2
```{r echo=TRUE}
ggplot(uf) +
  geom_sf(aes(fill = geocodigo))
```

## Ajuste de paleta de cores

Eu sempre apanho disso aqui

```{r echo=TRUE, eval=FALSE}
ggplot(uf) +
  geom_sf(aes(fill = geocodigo)) +
  scale_fill_brewer(palette="greens")
```

## Ajuste de paleta de cores

Eu sempre apanho disso aqui

```{r fig.height=4, fig.width=4 }
ggplot(uf) +
  geom_sf(aes(fill = geocodigo)) +
  scale_fill_brewer(palette="greens")
```


## Colocando label
```{r echo=TRUE, eval=FALSE}
centro <- uf %>%
  st_centroid() %>%
  st_coordinates() %>%
  cbind(uf)

ggplot(uf) +
  geom_sf() +
  geom_text(data = centro, aes(x = X, y = Y, label = sigla),
            size = 3)
```

## Colocando label
```{r echo=FALSE}
centro <- uf %>%
  st_centroid() %>%
  st_coordinates() %>%
  cbind(uf)

ggplot(uf) +
  geom_sf() +
  geom_text(data = centro, aes(x = X, y = Y, label = sigla),
            size = 3)
```

## Plot em outra projeção
```{r echo=TRUE}
ggplot(uf) +
  geom_sf() +
  coord_sf(crs = "+init=epsg:4326")
```

## Comparando projeções
```{r, fig.width=4, fig.height=4}
ggplot(uf) +
  geom_sf() +
  coord_sf(crs = "+init=epsg:4326") +
  ggtitle("Lat/Lon, WGS84")

ggplot(uf) +
  geom_sf() +
  ggtitle("AEA")
```

## Comparando projeções
```{r, fig.width=4, fig.height=4}
ggplot(uf) +
  geom_sf() +
  coord_sf(crs = "+init=epsg:32722") +
  ggtitle("UTM 22S, WGS84")

ggplot(uf) +
  geom_sf() +
  ggtitle("AEA")
```

## Plot em outra projeção
Dado não é transformado ou recortado. Apenas altera a visualização

<div style="float: left; width: 50%;">
```{r echo=TRUE, fig.height=3, fig.width=3, fig.align='left'}
ggplot(uf) +
  geom_sf() +
  coord_sf(crs = "+init=epsg:4326",
           xlim = c(-60, -40), ylim = c(-30, -10))
```
</div>

<div style="float: right; width: 50%;">
<br><br><br><br><br>
```{r, echo=TRUE}
st_crs(uf)
```
</div>

## Plot em outra projeção

European-centric ETRS89 Lambert Azimuthal Equal-Area projection
<font size=2>
```{r echo=TRUE, fig.width=4, fig.height=4, fig.align='center'}
ggplot(uf) +
  geom_sf() +
  coord_sf(crs = "+proj=laea +lat_0=52 +lon_0=10 +x_0=4321000
           +y_0=3210000 +ellps=GRS80 +units=m +no_defs ")
```
</font>

## Mudando a projeção

```{r echo = TRUE}
uf_wgs <- st_transform(uf, crs = "+init=epsg:4326")
st_crs(uf_wgs)
```

## Crescimento populacional

```{r echo=TRUE, message=FALSE, warning=FALSE}
pop <- read_csv2("data/populacao_ufs_ibge.csv")
uf_pop <- uf %>%
  left_join(pop, by = "sigla") %>%
  mutate(crescimento = (Pop_2010 - Pop_2000) / Pop_2000)
ggplot(uf_pop) + geom_sf(aes(fill = crescimento))
```

## Densidade populacional

```{r echo=TRUE, message=FALSE, warning=FALSE}
uf_pop <- uf_pop %>%
  mutate(area = st_area(.),
         dens = Pop_2010 / as.numeric(units::set_units(area, "km2")))
ggplot(uf_pop) +  geom_sf(aes(fill = dens))
```

## Referências

- [r-spatial github](https://github.com/r-spatial)
- [*sf*](https://r-spatial.github.io/sf/)
- [PROJ](https://proj.org/)
- [Plots com *sf*](https://r-spatial.github.io/sf/articles/sf5.html)
- [Beautiful maps with R](https://www.r-spatial.org/r/2018/10/25/ggplot2-sf.html)

## Fim da parte com vetores

- [Introdução](intro_mapas_r.html)
- [Pacote raster](dados_raster.html)
- [Pacote stars](dados_stars.html)
- [Mapas dinâmicos](dinamicos.html)

## sessionInfo {.smaller}
```{r}
print(sessionInfo(), locale = FALSE)
```