---
title: "Mapas dinâmicos e bonitinhos"
author: "Daniel Victoria"
date: "8/26/2019"
output: ioslides_presentation
---

```{r setup, include=FALSE}
knitr::opts_chunk$set(echo = FALSE)
library(tidyverse)
library(sf)
library(stars)
```

## Mapas dinâmicos ou bonitinhos

- Base pública de dados vetoriais / raster (*rnaturalearth*)
- Trazer mapas de fundo de serviços online (*ggmap*)
- Mapas dinâmicos (*leaflet*, *mapview*)

## Pacote *rnaturalearth*

https://www.naturalearthdata.com/

Base de dados de domínio público, nas escalas 1:10m, 1:50m, and 1:110 milhões. Contém dados no formato vetorial e raster para uso em cartografia ou GIS.

- *rnaturalearth*: funções para acessar os dados
- *rnaturalearthdata*: dados vetoriais
- *rnaturalearthhires*: dados vetoriais com alta resolução

Lista de dados disponíveis
https://www.naturalearthdata.com/features/

## Pacote *rnaturalearth*

```{r, echo = TRUE}
library(rnaturalearth)
library(rnaturalearthdata)

ufs <- ne_states(country = 'Brazil', returnclass = 'sf')
ggplot(ufs) + geom_sf()
```

## *rnaturalearth*

```{r, echo=TRUE}
world <- ne_countries(scale = "medium", returnclass = "sf")
ggplot(data = world) +
    geom_sf(aes(fill = pop_est)) +
    scale_fill_viridis_c(option = "plasma", trans = "sqrt")

```

## *ggmap*

Obtem mapa de servidores online

- Stamen maps
- OpenStreetMaps
- Google Maps (requer chave API)
- Infelizmente ainda não funciona muito bem com pacote *sf*
  - https://github.com/dkahle/ggmap/issues/160

## *ggmap*
```{r, echo=TRUE}
library(ggmap)

perfis <- readRDS('data/perfis.RDS')
br <- c(left = -75, bottom = -35, right = -33, top = 6)
brasil <- get_map(br, source = "stamen")
```

## *ggmap*
```{r, echo = TRUE}
ggmap(brasil) +
  geom_point(data = perfis, aes(x = lon, y = lat)) +
  labs(title = "Soil profiles in Hybras database")
```
 
## *ggmap*
```{r, echo=TRUE}
sul <- c(left = -60, bottom = -35, right = -33, top = -20)
##br_sul <- get_map(sul, maptype = "toner-lite", source = 'stamen', force = TRUE) ## bug - trazendo mapa errado
br_sul <- get_stamenmap(sul, maptype = "toner-lite", zoom = 6, force = TRUE)
```

## *ggmap*
```{r, echo=TRUE}
ggmap(br_sul) +
  geom_point(data = perfis, aes(x = lon, y = lat, col = BR_Soil_Taxonomy)) +
  labs(title = "Soil profiles in Hybras database")
```

## *ggmap*
```{r, echo=TRUE}
cps_bb <- c(left = -47.1, bottom = -22.9, right = -47, top = -22.8)
cps <- get_stamenmap(cps_bb, zoom = 14, maptype = "toner-lite")
```

## *ggmap*
```{r, echo=TRUE}
ggmap(cps) +
  geom_point(data = perfis, aes(x = lon, y = lat, col = BR_Soil_Taxonomy)) +
  labs(title = "Soil profiles in Hybras database")
```

## *Leaflet*

- Biblioteca JavaScript para criar mapas interativos
- *Mobile friendly*
- Pacote R para gerar os mapas mais facilmente
- *leafem*: extensão que permite adicionar camadas *sf* e outras coisinhas
- *mapview*: baseia-se no leaflet + leafem para gerar mapas de forma rápida

## *Leaflet*

```{r, echo=TRUE}
require(leaflet)
m <- leaflet()
m <- addTiles(m)
m <- setView(m, -50, -20, zoom=4)

m <- addMarkers(m, lng=-47, lat=-23, popup="Campinas") # Oncoto?

# adicionando do geoserver do IBGE
m <- addWMSTiles(m, 'https://geoservicos.ibge.gov.br/geoserver/ows',
                 layers='CCAR:BC250_Terra_Indigena_A',
                 options = WMSTileOptions(format = "image/png",
                                          transparent=TRUE),
                 attribution = 'teste')
```
## *Leaflet*

```{r}
m
```

## *Leaflet* 2
### Preparando os dados
```{r, echo=TRUE, message=FALSE, warning=FALSE, size=6}
library(mapview)
library(leafem)

koppen_orig <- read_stars('data/koppen_zarc_resample.tif')
koppen <- st_warp(koppen_orig, crs = st_crs(3857), method = "ngb")
#koppen <- projectRasterForLeaflet(koppen_orig, method = "ngb")

cores <- c("#7bae65", "#314999", "#221f65", "#aac31b", "#549a48", "#b8c016",
                     "#e8e607", "#45922a", "#d39525", "#8ec0e1", "#275c26", "#3a7bc7")
legenda <- c("Cwa", "Am", "Af", "Cfa", "Cwb", "Csb", "Csa", "Cfb",
                       "BSh", "As", "Cwc", "Aw")

pal <- colorFactor(cores, 1:12, na.color = 'transparent')
```
<font size=1>Warnings e mensagens suprimidas</font>

## *Leaflet* 2
### Gerando o mapa
```{r echo=TRUE, message=FALSE, warning=FALSE, size=6}
m <- leaflet() %>%
  addTiles(group = 'OSM') %>%
  # addRasterImage(koppen, group = 'koppen', project = FALSE, colors = pal) %>%
  addStarsImage(koppen, group = 'koppen', project = FALSE, colors = pal) %>%
  leafem::addFeatures(ufs, color = 'black', weight = 2, opacity = 1,
                      fill = FALSE, group = 'estado' ) %>%
  addMarkers(lng = perfis$lon, lat = perfis$lat, popup = perfis$BR_Soil_Taxonomy) %>%
  addLayersControl(
    overlayGroups = c('koppen', 'estado')) %>%
  addLegend("bottomleft", 
            colors = cores,
            labels = legenda,
            opacity = 1
            )
```
<font size=1>Warnings e mensagens suprimidas</font>

## *Leaflet* 2
```{r}
m
```

## Exemplos no RPubs

É possível enviar os mapas criados para servidores online, como o [RPubs](http://rpubs.com/).

- [Produtividade potencial por município](http://rpubs.com/dvictori/456982)
- [Estações pluviométricas ANA](http://rpubs.com/dvictori/399286)
- [Temperatura mínima na primeira quinzena de Dezembro, 2018](http://rpubs.com/dvictori/452322)

<font size=3>Cuidado ao incluir Rasters. Pode deixar o tamanho do arquivo bem grande</font>

## Referências

- [Natural Earth](https://www.naturalearthdata.com/)
- [Beautiful maps with R](https://www.r-spatial.org/r/2018/10/25/ggplot2-sf.html)
- [ggmap](https://github.com/dkahle/ggmap)
- [R Leaflet](https://rstudio.github.io/leaflet/)
- [r-spatial github](https://github.com/r-spatial)

## Fim da parte com mapas dinâmicos

- [Introdução](intro_mapas_r.html)
- [Vetores](dados_vetoriais.html)
- [Pacote raster](dados_raster.html)
- [Pacote stars](dados_stars.html)

## sessionInfo {.smaller}
```{r}
print(sessionInfo(), locale = FALSE)
```